【裁判字號】    97,上易,1093
【裁判日期】    970813
【裁判案由】    違反著作權法
【裁判全文】
臺灣高等法院臺中分院刑事判決        97年度上易字第1093號
上  訴  人
即  被  告  乙○○
選任辯護人  沈朝江律師
上列上訴人因違反著作權法案件，不服臺灣臺中地方法院97年度
易字第302號中華民國 97年5月8日第一審判決（起訴案號：臺灣
臺中地方法院檢察署96年度偵字第23791號，併辦案號：同署 97
年度偵字第2551號），提起上訴，本院判決如下：
    主  文
原判決撤銷。
乙○○共同明知係侵害著作財產權之光碟而散布，處有期徒刑陸
月，如易科罰金，以新台幣壹仟元折算壹日。
扣案如附表所示之物，均沒收。
    犯罪事實
一、乙○○與甲○○（已起訴尚未判決）、毛明騏（甲○○之弟
    ，綽號毛騏，業經原審另案判決）、藍素惠（毛明騏之妻，
    別號藍圓寊，業經原審另案判決）等人，均明知「美女與野
    獸」等如附表所示之影音光碟為日本商之視聽著作，係侵害
    他人著作財產權之日本視聽著作，依我國著作權法第四條第
    二款及世界貿易組織（ WTO）「與貿易有關之智慧財產權協
    定」TRIPS（Trade Related Aspect of Intellectual Prop
    erty Rights,including Trade in Counterfeit Goods）之
    約定，均屬受我國著作權法保護之著作物，非經享有著作權
    人之同意或授權，不得擅自重製、散布、意圖散布而公開陳
    列或持有。詎渠等竟共同基於侵害著作財產權而散布之集合
    性犯意聯絡，乙○○自民國96年5月間起至96年10月4日查獲
    時止（起訴書誤載為 95年7月至11月及96年8月至10月4日）
    ，受僱於甲○○所設立址設臺中市○○路 ○段211號「F18復
    興店」擔任打工店員（星期一至星期五係夜間時段、星期六
    、日係整天），藍素惠擔任店長，毛明騏負責運送、補貨。
    乙○○在上開店內，以每部新台幣（下同） 240元之價格，
    販賣由毛名義向曹振宗（業經原審另案判決）購買，由曹振
    宗擅自重製之日本視聽著作（俗稱壓片），或以每部 150元
    之價格，販賣甲○○向曹振宗購買之壓片作為母版，再以其
    所有燒錄機燒錄之盜版光碟（俗稱燒錄片），販售予不特定
    之消費者。嗣於 96年10月4日晚上8時3分許，在上開店內，
    公開陳列販賣前揭盜版日劇光碟，為警查獲，並扣得「美女
    與野獸」等如附表所示之盜版日劇光碟。
二、案經內政部警政署保安警察第二總隊第一大隊第二中隊報請
    臺灣臺中地方法院檢察署檢察官偵查起訴及同署檢察官移送
    原審法院併辦。
    理  由
一、訊據被告乙○○於本院審理時固坦承其自96年5月間起至 96
    年10月4日查獲時止，受僱於甲○○開設之「F18復興店」擔
    任打工店員，甲○○外出時，其會幫忙結帳，以每部燒錄片
    150元，壓片240元之價格賣給他人等情，惟矢口否認有何違
    反著作權法之犯行，辯稱：伊主要是去協助販賣冰淇淋工作
    ，不是幫忙販賣光碟，甲○○要伊看店時，告訴伊店內光碟
    沒有版權，都是合法的，沒有著作權的問題，叫伊不用擔心
    云云。惟查被告於警詢時業已坦承：「（你是否知道F18 光
    碟量販店所販賣的日劇是盜版光碟？）我知道，有一部分是
    壓製片賣得比較貴，一部分是燒錄片賣得比較便宜」等語不
    諱（見警卷第 5頁），其於檢察官偵查時亦供承：「（誰負
    責賣？）毛名義不在時，我結帳，東西是毛名義的，有分燒
    錄片150元，壓片240元」、「他們說這是沒版權的」、「我
    賣燒錄片是事實」、「（之前在何處上班？）一直在復興店
    ，藍圓寊顧早班，進出貨是她在負責，我有點貨，如果缺貨
    ，就把資料寫起來，放在桌上，交給藍小姐」、「（壓片及
    燒錄片缺貨，你如何填寫？）有編號，但燒錄片會在編號前
    加一個 0，寫好之後放在桌上。我都是在復興店賣日劇光碟
    ，包括燒錄片及壓片，燒錄片及壓片是總店毛明騏送來的」
    等語無誤（見96年度偵字第23791號偵卷第5頁、第12頁）。
    核與證人即共犯甲○○於本院審理時到庭證稱：復興路這家
    店在96年5 月份開幕後，被告就到這邊上班，工作時段是從
    晚上 6點半到晚上10點，星期六、日是整天，伊有事外出時
    ，會交代被告，如客人來光碟要怎麼賣，伊跟被告說，燒錄
    片1部150元，壓片1部240元，並說燒錄片是自己製造，所以
    賣得比較便宜，96年10月4 日晚上搜索時，只有被告一個人
    在店內等語（見本院卷第58至61頁）相符，復有搜索筆錄、
    扣押物品清單、被告之薪俸袋影本（自 96年5月開始）等在
    卷可稽，並有如附表所示之盜版光碟扣案可資佐證，堪認被
    告於警偵訊之自白與事實相符，堪予採信。雖證人甲○○另
    於本院審理時證稱：伊係僱用被告賣冰淇淋，被告並未參與
    販賣光碟的工作云云（見本院卷第58頁），及證人丁○○於
    本院審理時證稱：伊在逢甲擺攤，96年7月到9月期間，伊知
    道被告每天晚上都會在逢甲賣聖堤亞冰淇淋，當時很出名，
    造成瘋動等語（見本院卷第61頁背面至63頁），均與被告上
    開自白及證人甲○○前揭供詞矛盾不符，核係事後迴護被告
    之詞，不足採信。又縱被告偶爾在復興店或逢甲地區幫忙販
    賣冰淇淋屬實，亦無解於被告確有在復興店販賣盜版光碟之
    事實。再查被告為專科學歷之成年人，有年籍資料在卷可考
    ，其於本件行為時係在臺中市南區區公所擔任替代役，有退
    役證影本 1份附卷可稽，衡其年紀及智識程度，當無不知沒
    有版權之光碟即係非法之盜版光碟之理，且其既知燒錄片與
    壓片之價格不同，有所區分，價格亦較一般正版市售光碟便
    宜，益認被告知悉所販賣者係侵害他人著作財產權之光碟甚
    明。因此被告上開所辯，顯係事後卸責之詞，委不足採。從
    而本案事證明確，被告犯行堪予認定。
二、核被告乙○○所為，均係犯著作權法第91條之1第3項、第 2
    項之明知係侵害著作財產權之光碟而散布罪。被告意圖散布
    而公開陳列或持有侵害著作財產權之光碟之低度行為，應為
    散布之高度行為所吸收，不另論罪。被告與甲○○、毛明騏
    、藍素惠間有犯意聯絡及行為分擔，應論以共同正犯。又按
    刑事法若干犯罪行為態樣，本質上具有反覆、延續實行之特
    徵，立法時既予特別歸類，定為犯罪構成要件之行為要素，
    則行為人基於概括之犯意，在密切接近之一定時、地持續反
    覆之複次行為，倘依社會通念，於客觀上任為符合一個反覆
    、延續性之行為觀念者，於刑法評價上，即應僅成立一罪。
    學理上所稱「集合犯」之職業性、營業性或收集性等具有重
    複特質之犯罪均屬之，例如經營、從事業務、收集、販賣、
    製造、散布等行為概念者是（最高法院96年度臺上字第 172
    號、95年度臺上字第4686號、95年度臺上字第1079號判決參
    照）。本案被告自96年5月間起至96年10月4日查獲時止，於
    上開地點反覆持續販賣光碟，具營業性、職業性，顯見應係
    基於單一包括犯意為之，依社會通念，於客觀上堪認為符合
    一個反覆、延續性之行為觀念，於刑法評價上，即應僅成立
    一罪，而屬前揭判決意旨所謂「集合犯」之適例，在評價上
    應依集合犯概念，僅論以一罪。又臺灣臺中地方法院檢察署
    97年度偵字第2551號移送原審併辦部分，與起訴部分係同一
    事實關係，本院自得併予審理，附此敘明。另起訴書雖起訴
    被告行為時間為95年7月至11月及96年8月至10月4日，然F18
    復興店係於96年5月間始開幕，被告行為時間應自96年5月間
    起至96年10月4日查獲時止，因被告行為具有集合犯關係，
    故未起訴之96年5月間至96年7月間部分，為起訴效力所及，
    起訴之95年7月至11月間之行為，則不另為無罪之諭知，亦
    併此說明。
三、原審認被告犯罪事證明確，予以論罪科刑，固非無見，惟查
    被告與「甲○○、藍素惠」間有犯意聯絡及行為分擔，原審
    判決載為「毛名義、藍素貞」，尚有未洽。又 F18復興店係
    於96年5月間始開幕，故被告行為時間係自96年5月間起至96
    年10月4日查獲時止，原審判決載為 95年7月至11月及96年8
    月至10月4 日，容有未合。另本件警偵卷及原審卷內並無甲
    ○○之證詞，原審判決理由欄竟記載「核與共犯甲○○之供
    述情形相符」，即有可議。又臺灣臺中地方法院檢察署97年
    度偵字第2551號移送原審併辦部分，與起訴部分係同一事實
    關係，原審判決載為裁判上一罪關係，尚有未當。被告上訴
    意旨否認犯行，指摘原審判決不當，雖無理由，業如前述，
    但原審判決既有上述可議之處，即屬無可維持，自應由本院
    將原審判決撤銷改判。爰審酌扣案之盜版日劇光碟為數不少
    ，侵害著作財產權情形嚴重，惟念及被告僅為店內之受僱打
    工人員，惡性較為輕徵，迫於生活所需而為本案犯行等一切
    情狀，量處如主文第 2項所示之刑，並諭知易科罰金之折算
    標準。又扣案如附表所示之光碟，係供犯罪所用之物，依著
    作權法第98條但書規定，其得沒收之物，不以屬於犯人者為
    限，故均沒收之。
據上論結，應依刑事訴訟法第369條第1項前段、第364條、第299
條第1項前段，著作權法第91條之1第3項、第2項、第98條，刑法
第11條、第28條、第41條第1項前段，刑法施行法第1條之1第1項
、第2項，判決如主文。
本案經檢察官丙○○到庭執行職務。
中    華    民    國    97    年    8     月    13    日
          刑事第八庭    審判長法  官  羅  得  村
                              法  官  劉  榮  服
                              法  官  張  靜  琪
上列正本證明與原本無異。
不得上訴。
                              書記官  陳  俞  豪
中    華    民    國    97    年    8     月    13    日
附錄論罪科刑法條
著作權法第91條之1
擅自以移轉所有權之方法散布著作原件或其重製物而侵害他人之
著作財產權者，處 3年以下有期徒刑、拘役，或科或併科新臺幣
50萬元以下罰金。
明知係侵害著作財產權之重製物而散布或意圖散布而公開陳列或
持有者，處3年以下有期徒刑，得併科新臺幣7萬元以上75萬元以
下罰金。
犯前項之罪，其重製物為光碟者，處6月以上3年以下有期徒刑，
得併科新臺幣20萬元以上2百萬元以下罰金。但違反第87條第4款
規定輸入之光碟，不在此限。
犯前2項之罪，經供出其物品來源，因而破獲者，得減輕其刑。


司法院資訊處製作；財團法人民間司法改革基金會備份。
